【裁判字號】    95,訴,956
【裁判日期】    951004
【裁判案由】    違反槍砲彈藥刀械管制條例
【裁判全文】
臺灣臺南地方法院刑事判決               95年度訴字第956號
公  訴  人  臺灣臺南地方法院檢察署檢察官
被      告  丁○○
指定辯護人  陳郁芬律師
上列被告因違反槍砲彈藥刀械管制條例案件，經檢察官提起公訴
（95年度偵字第7526號），本院判決如下：
    主  文
丁○○未經許可，寄藏其他可發射子彈具有殺傷力之改造手槍，
，處有期徒刑年貳月，併科罰金新臺幣伍萬元，罰金如易服勞
役，以新臺幣壹仟元折算壹日。
扣案之改造手槍壹枝（槍枝管制編號：0000000000號，含其內彈
匣）及口徑9mm制式子彈貳顆，均沒收。
    事  實
一、丁○○明知非經主管機關許可，不得寄藏具有殺傷力之槍枝
    及子彈，仍於民國（下同）91年某日間，在高雄市○○路某
    處，受其友人「陳彥普」（確實年籍不詳，已死亡）之託代
    為保管「陳彥普」所交付具殺傷力之仿BERETTA廠製92FS型
    改造手槍一枝（槍枝管制編號0000000000號，含彈匣）及口
    徑9mm制式子彈二顆，自此未經許可而受寄代藏於高雄縣大
    寮鄉○○村○○路102之5號住處之內。嗣「陳彥普」約於交
    寄前開改造手槍及子彈約三、四個月後死亡，丁○○得悉後
    仍繼續持有前開改造手槍及子彈。嗣於95年4月27日晚間9時
    許，丁○○攜帶前開改造手槍及子彈，偕同其不知情之友人
    彭隆軒及彭隆庭前往臺南縣官田鄉○○路○段219號彭隆軒之
    岳父乙○○住處商談彭隆軒之子女照養事宜過程中，引發口
    角爭執，經警據報於同日夜間11時30分許前往上開處所，丁○○聞訊後隨即奔赴乙○○住處附近稻田中藏匿上開槍枝及
    子彈。嗣因乙○○向警表示丁○○攜帶槍枝，並帶同司法警
    察前往上述稻田中起出前揭改造手槍及子彈後，始悉上情。
二、案經臺南縣警察局麻豆分局報請臺灣臺南地方法院檢察署檢
    察官偵查起訴。
    理  由
一、右揭事實，迭據被告丁○○於警詢及偵審中坦白承認，核與
    證人乙○○於警詢及檢察官訊問時指證情節相符，並與證人
    即到場處理之警員丙○○於本院審理時到庭證述查獲上開改
    造手槍及子彈之過程吻合。而上開扣案之槍彈，經送內政部
    警政署刑事警察局鑑定結果，認為改造手槍（槍枝管制編號
    0000000000號，含彈匣）係仿BERETTA廠製92FS型半自動手
    槍製造之金屬槍身組合土造金屬槍管、滑套而成之改造手槍
    ，雖欠缺震動活板，但仍不影響其擊發功能，可供擊發適用
    子彈使用；子彈部分，均係口徑9mm制式子彈，且認為上述
    改造手槍及子彈均具有殺傷力，有該局95年5月18日刑鑑字
    第0950066449號槍彈鑑定書在卷足憑，堪認被告丁○○上述
    自白與事實相符，是本件事證已臻明確，被告前揭犯罪行為
    堪以認定。
二、又被告於司法警察據報前往上開乙○○住處時，被告並未主
    動告知警員其攜有扣案之改造手槍及子彈，而係乙○○向警
    表示被告攜有槍枝，經警詢問被告，被告初時亦未回答警員
    詢問，迨警員經由乙○○之引導於陳某住處附近之稻田中尋
    找後，始起出系爭改造手槍及子彈乙節，已據證人丙○○到
    庭證述明確。是被告顯非於職司犯罪調查之司法警察知悉其
    持有槍彈前，向警自首持有犯行而接受裁判。本件被告之指
    定辯護人於詰問證人丙○○後亦陳明不主張被告有自首之情
    形，此部分亦無爭議，附此敘明。
三、核被告之所為，係犯槍砲彈藥刀械管制條例第8條第4項之非
    法寄藏改造手槍罪，及同條例第12條第4項之非法寄藏子彈
    罪。被告以單一寄藏行為，同時受寄代藏改造手槍一枝及子
    彈二顆，觸犯上述二罪名，屬想像競合，應從一重依非法寄
    藏改造手槍罪處斷。又槍砲彈藥刀械管制條例第8條第4項、
    第12條第4項，係將持有與寄藏為分別之處罰規定，而寄藏
    與持有，均係將物置於自己實力支配之下，僅寄藏必先有他
    人之持有行為，而後始為之受寄代藏而已，故寄藏之受人委
    託代為保管，其保管之本身，亦屬持有，不過，此之持有係
    受寄之當然結果，不應另就持有予以論罪，最高法院88年度
    台上字第761號判決意旨足資參照。是被告於扣案槍彈之原
    持有人「陳彥普」死亡後，繼續持有該等槍彈之行為，應不
    另論持有罪名。爰審酌被告前無暴力或持有槍械之犯罪前科
    ，素行尚佳，有臺灣高等法院被告全國前案紀錄表在卷可按
    ，然其受寄代藏並進而持有具有殺傷力之扣案槍彈，並於朋
    友協商爭端時執持前往，對於社會安寧、人身安全造成之潛
    在性危害非輕，惟念其始終供承犯行，顯見悔意等一切情狀
    ，量處如主文第一項所示之刑，並就罰金刑部分諭知易服勞
    役之折算標準。扣案之改造手槍一枝（槍枝管制編號：0000
    000000號，含其內彈匣）及子彈二顆，既經鑑定均認具有殺
    傷力，核屬違禁物，併依刑法第38條第1項第1款之規定宣告
    沒收。
四、新舊法比較部分：
  (一)被告行為時，修正施行前刑法第55條前段乃規定「一行為而
    觸犯數罪名，或犯一罪而其方法或結果之行為犯他罪名者，
    從一重處斷」，修正後之刑法刪除原第55後段有關牽連犯之
    規定，但仍保留同條前段想像競合犯，惟修正條文為「一行
    為而觸犯數罪名者，從一重處斷。但不得科以較輕罪名所定
    最輕本刑以下之刑」，亦即修正後論以想像競合犯者量定宣
    告刑時，不得低於該重罪以外各罪法定本刑中之最高者，此
    乃就刑罰範圍設有限制，因此，顯以修正施行前刑法第55條
    前段之規定對被告較為有利，是依刑法第2條第1項前段之規
    定，適用修正施行前刑法第55條前段。
  (二)被告行為時，刑法第42條第2前段規定「易服勞役以一元以
    上三元以下，折算一日」，並依廢止前罰金罰鍰提高標準條
    例第2「依刑法第41條易科罰金或第42條第2項易服勞役者，
    均就其原訂數額提高100倍折算一日。」之規定提高折算標
    準，則本件被告行為時之易服勞役折算標準，應以銀元300
    元即新臺幣900元折算一日。惟被告行為後即95年2月2日公
    布施行之刑法第42條第3項前段規定：「易服勞役以新臺幣
    1,000元、2,000元或3,000元折算一日。」，另廢止前開罰
    金罰鍰提高標準條例第2條之規定，易服勞役折算標準已修
    正為新臺幣1,000元折算一日，因此，顯以修正施行後刑法
    第42條第3項之適用結果，對被告較為有利，則應依刑法第
    2條第1項後段規定，適用修正後之刑法第42條第3項前段規
    定，定其折算標準。
  (三)復查，被告行為後，修正施行後刑法第38條第1項第1款並無
    修正，第2項則將「犯人」修正為「犯罪行為人」，僅屬文
    字之調整，並未涉及實質刑罰內容之變更，故適用結果並無
    有利或不利被告之情形。
據上論斷，應依刑事訴訟法第299條第1項前段，槍砲彈藥刀械管
制條例第8條第4項、第12條第4項，刑法第11條前段、第2條第1
項全文、第42條第3項前段、第38條第1項第1款，修正前刑法第
55條前段，判決如主文。
本案經檢察官甲○○到庭執行職務
中    華    民    國    95    年    10    月    4     日
                  刑事第十庭    審判長法  官  陳欽賢
                                      法  官  林臻嫺
                                      法  官  陳賢德
以上正本證明與原本無異。
如不服本判決，應於判決送達後10日內，向本院提出上訴狀。
                                      書記官  陳麗雅
中    華    民    國    95    年    10    月    4     日
附錄本案論罪科刑法條：
槍砲彈藥刀械管制條例第8條第4項
未經許可，持有、寄藏或意圖販賣而陳列第 1 項所列槍枝者，處
 3年以上10年以下有期徒刑，併科新臺幣700萬元以下罰金。
槍砲彈藥刀械管制條例第12條第4項
未經許可，持有、寄藏或意圖販賣而陳列子彈者，處 5 年以下有
期徒刑，併科新台幣 300 萬元以下罰金。


司法院資訊處製作；財團法人民間司法改革基金會備份。
